【裁判字號】    99,交聲,199
【裁判日期】    990721
【裁判案由】    違反道路交通管理處罰條例聲明異議
【裁判全文】
臺灣基隆地方法院交通事件裁定         99年度交聲字第199號
移送機關即
原處分機關  交通部公路總局台北區監理所基隆監理站
異  議  人
即受處分人  甲○○
上列受處分人因違反道路交通管理處罰條例案件，對於交通部公
路總局台北區監理所基隆監理站中華民國99年5月26日所為之處
分（原處分案號：基監字第裁42─CY0000000號），聲明異議，
本院裁定如下：
    主  文
異議駁回。
    理  由
一、原處分意旨略以：異議人即受處分人甲○○（下稱異議人）
    於民國99年3月14日10時28分許，騎乘車牌號碼980-DFA號普
    通重型機車，在臺北縣臺2縣51公里處（往金山方向），因
    「限速60公里、經測時速81公里，超過規定最高時速21公里
    」違規，為臺北縣政府警察局金山分局（下稱舉發單位）執
    勤員警製單逕行舉發，爰依道路交通管理處罰條例第40條、
    第63條第1項第1款（裁決書漏引該條款）之規定，裁處異議
    人罰鍰新臺幣（下同）1,400元，並記違規點數1點。
二、聲明異議意旨略以：異議人行經該路段時，並無明顯之警告
    標語，金山分局回函說：「違規地點前已有擺放『常有測速
    照相』」，經上網查詢後，並無固定照相機擺放此處，由此
    可知應該是以偷拍取締，為此聲明異議云云。
三、按行車速度，依速限標誌或標線之規定，道路交通安全規則
    第93條第1項第1款定有明文。又汽車（含機器腳踏車）駕駛
    人，行車速度，超過規定之最高時速，處1,200元以上2,400
    元以下罰鍰；汽車駕駛人有道路交通管理處罰條例第40條之
    情形者，除依原條款處罰鍰外，並記違規點數1點，道路交
    通管理處罰條例第40條、第63條第1項第1款亦分別定有明文
    。
四、經查：
  (一)異議人騎乘上述車輛，於上開時間，行經臺北縣臺2縣51公
    里處（往金山方向），經警以雷達測速照相儀器測得之行車
    速度為時速81公里，而該處限速60公里，計超速21公里之事
    實，有原舉發單位即臺北縣政府警察局金山分局北縣警交字
    第CY0000000號舉發違反道路交通管理事件通知單影本、裁
    罰明細資料查詢各1紙暨採證照片1幀在卷可稽，且本件係以
    非固定式科學儀器採證舉發，所使用之雷達測速儀器（主機
    型號及器號：RS-GS11、0160；天線型號及器號：TYPE24、3
    251），業經經濟部標準檢驗局於99年2月1日檢定合格，其
    有效期限至100年2月28日，復有臺北縣政府警察局金山分局
    99年6月28日北縣警金交裁字第0990012744號函暨函附經濟
    部標準檢驗局99年2月1日出具之雷達測速儀檢定合格證書1
    紙在卷可佐，是異議人於上開時間、上開路段超速行駛之違
    規事實，應堪認定。
  (二)異議人雖辯稱該路段並無明顯之警告標語云云，惟查舉發單
    位執勤員警於前揭雷達測速儀前方100公尺前（即臺二線51.
    1公里處），已有擺放「常有測速照相」之警告標示，符合
    道路交通管理處罰條例第7條之2第3項規定（即汽車駕駛人
    行車速度超過規定之最高速限或低於規定之最低速限之違規
    行為，採用固定或非固定式科學儀器取得證據資料證明者，
    於一般道路須至少於100公尺，於高速公路、快速公路須至
    少於300公尺前，明顯標示之），並於約臺二線51.2公里處
    ，亦有路權機關豎立最高速限「60」標誌，有臺北縣政府警
    察局金山分局99年5月4日北縣警金交裁字第0990008681號函
    及99年3月14日所拍攝之現場照片2張在卷可稽，故異議人此
    部分辯稱，顯與事實不符。異議人雖又以其上網查詢，該路
    段前並無固定照相機擺放，認本件係偷拍取締云云。然本件
    係以非固定式科學儀器採證舉發，已如前述，是異議人自無
    從在網路上查得擺放位置，故異議人以此認本件係偷拍取締
    云云，亦屬無據。
  (三)按道路交通管理處罰條例第7條之2第1項規定：「汽車駕駛
    人之行為有下列情形之一，當場不能或不宜攔截製單舉發者
    ，得逕行舉發：經以科學儀器取得證據資料證明其行為違規
    。」同條第2項第9款規定「前項第七款之科學儀器應採固定
    式，並定期於網站上公佈其設置地點，但汽車駕駛人之行為
    屬下列情形之一者，不在此限：九、行車速度超過規定之最
    高速限或低於規定之最低速限。」考其立法目的，乃在於強
    化處罰合理性，降低交通執法爭議（參見94年12月28日道路
    交通管理處罰條例修正重點及立法總說明），然該項關於定
    期於網站上公布科學採證儀器設置位置之規定，係針對駕駛
    人所為違規行為，採用固定式科學儀器採證時所設之規定。
    本件異議人之違規行為係同條第2項第9款「行車速度超過規
    定之最高速限或低於規定之最低速限」之行為，屬同條第2
    項但書之例外規定，自無適用同條第2項前段規定之餘地，
    是舉發單位採用非固定式科學儀器採證，自屬合法，併此敘
    明。
五、綜上所述，異議人所辯並不足採，其確有上開行車速度超過
    規定最高速限之違規行為，堪以認定。從而，原處分機關依
    前開條例第40條、第63條第1項第1款（裁決書漏引該條款）
    之規定，裁處異議人罰鍰1,400元，並記違規點數1點，核無
    違誤。本件異議為無理由，應予駁回。
中    華    民    國    99    年    7     月    21    日
                  交通法庭法  官  王美婷
以上正本證明與原本無異。
對於本件裁定如有不服，應於送達後5日內， 向本院提出抗告書
狀，敘述抗告之理由，抗告於臺灣高等法院。
中    華    民    國    99    年    7     月    21    日
                          書記官  明祖斌

司法院資訊處製作；財團法人民間司法改革基金會備份。
